【裁判字號】    94,上更(一),265
【裁判日期】    950227
【裁判案由】    偽造貨幣
【裁判全文】
臺灣高等法院高雄分院刑事判決     94年度上更(一)字第265號
上  訴  人
即  被  告  甲○○
指定辯護人  本院公設辯護人李佩娟
上列上訴人因偽造貨幣案件，不服臺灣高雄地方法院90年度訴字
第2223號中華民國91年6 月14日第一審判決（起訴案號：臺灣高
雄地方法院檢察署90年度偵字第14954 號），提起上訴，判決後
，經最高法院發回更審，本院判決如下：
    主  文
原判決關於甲○○部分撤銷。
甲○○無罪。
    理  由
壹、證據能力部分：
    按92年1 月14日修正通過之刑事訴訟法於同年9 月1 日施行
    前，已繫屬於各級法院之案件，其以後之訴訟程序，應依修
    正刑事訴訟法終結之。但修正刑事訴訟法施行前已依法定程
    序進行之訴訟程序，其效力不受影響，刑事訴訟法施行法第
    7 條之3 定有明文。此乃為避免程序之勞費，本諸舊程序用
    舊法，新程序始用新法之一般原則，法院於修正之刑事訴訟
    法施行前，已依法踐行之訴訟程序（包含證據法則之適用）
    ，其效力不受影響；對於提起上訴之案件，於修正刑事訴訟
    法施行前，原審法院就可得為證據之證據，已依法定程序調
    查者，其效力當然亦不受影響。經查，本件同案被告朱榮燦
    （已判處有期徒刑3 年6 月確定）於警詢、偵查、原審審理
    及本院前審時所為之陳述，均係以被告之身分應訊，而非以
    證人之身分應訊，且均係在新修正刑事訴訟法施行前依舊訴
    訟法法定程序踐行之訴訟程序，雖未具結，依上開規定，其
    效力不受新修正刑事訴訟法之影響，故同案被告朱榮燦所為
    之上開陳述，仍應有證據能力，合先敘明。
貳、實體部分：
一、公訴意旨略以：上訴人即被告甲○○（下稱被告）於不詳時
    、地，自不詳人士處取得偽造之新、舊版千元紙鈔後，以在
    報紙上刊登廣告，並以其申請之0000000000號之行動電話為
    聯絡工具，招募不特定人與其合作，由其提供偽造之千元紙
    幣供行使，換得之現金再平分。嗣同案被告朱榮燦見報後撥
    打該行動電話與被告甲○○取得聯繫，由被告甲○○交付新
    舊版千元紙鈔58張予同案被告朱榮燦，同案被告朱榮燦旋於
    92 年2月24日14時許，至高雄市○鎮區○○街70號被害人乙
    ○○經營之金紙店，持其中1 張1 千元偽鈔，購買香環1 盒
    ，找得真鈔920 元。嗣於同日22時許，同案被告朱榮燦又至
    被害人乙○○經營之店內，再欲持偽鈔購買香環時，為被害
    人乙○○識破而報警當場查獲，並在同案被告朱榮燦身上扣
    得偽造之千元券1 張，復於其所騎乘之VYD-005 號機車前置
    物箱內起出偽造之千元紙鈔47張，因認被告甲○○涉有刑法
    第196 條第1 項之共同行使偽造通用紙幣之罪嫌云云。
二、按犯罪事實應依證據認定之，無證據不得認定其犯罪事實，
    又不能證明被告犯罪者，應諭知無罪之判決，刑事訴訟法第
    154 條第2 項、第301 條第1 項分別定有明文。按告訴人之
    告訴，係以被告受刑事追訴為目的，是其陳述是否與事實相
    符，仍應調查其他證據以資審認。又認定犯罪事實所憑之證
    據，雖不以直接證據為限，間接證據亦包括在內，然而無論
    為直接或間接證據，須於通常一般之人均不致有所懷疑，而
    得確信其為真實之程度者，始得據為有罪之認定，倘其證明
    尚未達到此一程度，而有合理之懷疑存在時，事實審法院復
    已就其心證上理由予以闡述，敘明其如何無從為有罪之確信
    ，因而為無罪之判決，尚不得任意指為違法，有最高法院30
    年上字第816 號、76年台上字第498 號判例可參。
三、本件公訴人認被告甲○○涉有前開共同行使偽造通用紙幣之
    罪嫌，無非係以同案被告朱榮燦之供述、被害人乙○○之指
    訴、偽造之千元紙鈔47張扣案、贓物認領保管收據及中央銀
    行發行局90年7 月16日90台央發字第030037514 號函為據。
    惟訊據被告甲○○矢口否認有前開犯行，辯稱：伊不認識朱
    榮燦，亦未刊登販賣偽鈔之廣告，上述0000000000號行動電
    話，雖為其所申請，但已賣給他人使用等語。經查：
（一）同案被告朱榮燦於警詢時證稱：那些假錢是一位姓鄭的交
      給我的等語，嗣於第2 次及第3 次警詢中亦為相同之陳述
      （見警卷第1 頁反面、第3 頁反面、第4 頁），惟其於偵
      查時卻改稱：是一位說是姓鄭，又說是姓王之人拿來，叫
      我去換真鈔等語（見偵14954 號卷第8 頁），則其先後所
      述偽鈔之來源不一，已非無瑕疵，且「王」或「鄭」均非
      被告甲○○之本姓，被告甲○○與同案被告朱榮燦見面時
      縱使隱匿真實姓名，亦無可能既自稱姓鄭又再改稱姓王。
      又同案被告朱榮燦於警詢時證稱：我是從報紙上打電話認
      識姓鄭的朋友（被告甲○○）等語（見警卷第1 頁反面）
      ；其於偵查時證稱：第1 次見面只是接洽，第2 次才拿5
      萬多偽鈔給我等語（見偵14954 號卷第8 頁反面）；而其
      於原審審理時先證稱：（何時認識甲○○）是他登報紙，
      我才認識他等語，嗣又改稱：這事件發生在90年2 月24日
      前幾天，他叫我去台中，因為他說有在賣金卡、信用卡，
      所以我拿3 萬5 千元給他向他買。（你剛剛不是說看到報
      紙才打電話給他，之前不認識）在這之前，就已經見過他
      1 次。就是為了買信用卡等語（見原審卷第41頁），則其
      如何認識被告甲○○，又其與被告甲○○見2 次面，究係
      做何事情之證述反反覆覆，前後不一。另參以：同案被告
      朱榮燦於警詢時證稱：經指認甲○○口卡片像貌、年齡很
      像是拿偽鈔給我自稱鄭仔的男子，但我不敢確認口卡片之
      甲○○就是拿偽鈔給我鄭姓之男子，（你共與綽號鄭姓男
      子見過幾次面）見過2 次面等語（見警卷第4 頁反面），
      另於偵查時亦證稱：（庭上之甲○○有無見過）有些面熟
      等語（見偵14954 號卷第8 頁反面），則同案被告朱榮燦
      與被告甲○○已見過2 次面，又曾共同謀議討論如何犯罪
      ，且指認之時間距案發之時間相距約僅半年，是同案被告
      朱榮燦理當對被告甲○○之容貌、長相、身材仍印象深刻
      記憶清楚，惟同案被告朱榮燦卻無法明確指認交付偽鈔之
      人就係在庭之被告甲○○，亦與常理有違。再者，同案被
      告朱榮燦於偵查時證稱：（獲利後如何對分）還沒想到等
      語（見核退3533號卷第8 頁），則若被告甲○○確有與同
      案被告朱榮燦共謀行使偽造紙鈔獲利後對分，是其2 人理
      當就如何分工、如何聯繫、如何分帳、被告甲○○如何確
      保同案被告朱榮燦會依約履行等事項均具體約定清楚，惟
      同案被告朱榮燦均未提及，且證稱還沒想到獲利後如何對
      分等情，顯與常理不合。故同案被告朱榮燦之證述實有可
      疑。
 （二）同案被告朱榮燦於偵查中證稱：（如何認識被告甲○○
       ？）看報紙「台灣新聞報」廣告，有電話0000000000號
       聯絡等語（見核退3533號卷第8 頁），經本院向國家圖
       書館函調，自90年2 月1 日起至90年2 月24日止之台灣
       新聞報，並經本院當庭勘驗，惟並無同案被告朱榮燦所
       述之上開廣告內容，有勘驗筆錄在卷可按（見本院卷第
       42 頁）。 故同案被告朱榮燦之證詞尚難採信。
 （三）上開0000000000號之行動電話，係被告甲○○於89年12
       月28日所申請，至90年2 月底止，持機人仍為被告甲○
       ○之事實，業據被告甲○○供承在卷，並有遠傳電信股
       份有限公司91年11月14日函覆之行動電話基本資料表1
       份附卷可稽（見本院前審卷第52頁），惟上開門號自89
       年12月28日開通後從未繳款等情，亦有上開公司94年12
       月15日遠傳（業服）字第09411200597 號函1 份在卷足
       憑，是被告甲○○辯稱上開門號業已轉賣他人，亦不無
       可採。
 （四）至證人即被害人乙○○之指訴、贓物認領保管收據，及
       扣案之千元券紙鈔（新版46張、舊版2 張），經中央銀
       行發行局鑑定結果，均屬偽造，有該局90年7 月16日90
       台央發字第030037514 號函1 份在卷可按（見警卷第12
       頁）。惟此均僅能證明同案被告朱榮燦持以行使之紙鈔
       及扣案之紙鈔，係屬偽造，並無法以此即推認上開偽鈔
       係被告甲○○交付予同案被告朱榮燦。
 （五）綜上所述，被告所辯應可採信。此外，復查無其他積極
       證據足資證明被告有何共同行使偽造通用紙幣之犯行，
       被告被訴共同行使偽造通用紙幣罪自屬不能證明。
四、原審未予詳察，遽為被告有罪之判決，尚有未恰。被告執此
    聲明上訴，指摘原判決此部分不當，為有理由，自應由本院
    將原判決此部分撤銷改判，另為被告無罪之判決。
據上論結，應依刑事訴訟法第369 條第1 項前段、第364 條、第
301 第1 項，判決如主文。
本案經檢察官陳新慶到庭執行職務。
中    華    民    國    95    年    2     月    27    日
            刑事第五庭  審判長法  官  曾永宗
                              法  官  任森銓
                              法  官  陳  箐
以上正本證明與原本無異。
檢察官如不服本判決應於收受本判決後10日內向本院提出上訴書
狀，其未敘述上訴理由者，並得於提起上訴後10日內向本院補提
理由書狀（均須按他造當事人之人數附繕本）「切勿逕送上級法
院」。
被告不得上訴。
中    華    民    國    95    年    2     月    27    日
                              書記官  魏文常


司法院資訊處製作；財團法人民間司法改革基金會備份。
